最高法院刑事判決　　　　　　一○○年度台上字第二二六九號
上　訴　人　沈俊宏
選任辯護人　凌見臣律師
上列上訴人因妨害電腦使用等罪案件，不服台灣高等法院中華民
國九十八年十一月十日第二審判決（九十八年度上訴字第三二四
六號，起訴案號：台灣台北地方法院檢察署九十八年度偵字第八
七號），提起上訴，本院判決如下：
    主  文
上訴駁回。
    理  由
一、無故取得他人電腦之電磁紀錄部分：
按刑事訴訟法第三百七十七條規定，上訴於第三審法院，非以判
決違背法令為理由，不得為之。是提起第三審上訴，應以原判決
違背法令為理由，係屬法定要件。如果上訴理由書狀並未依據卷
內訴訟資料，具體指摘原判決不適用何種法則或如何適用不當，
或所指摘原判決違法情事，顯與法律規定得為第三審上訴理由之
違法情形，不相適合時，均應認其上訴為違背法律上之程式，予
以駁回。本件原審審理結果，認為上訴人沈俊宏有原判決事實欄
所載無故取得台新國際商業銀行股份有限公司（下稱台新銀行）
之信用卡年度換卡系統（下稱系爭換卡系統）所儲存包含邱義仁
在內之持卡人卡號、身分證字號等信用卡資料（下稱邱義仁等人
之信用卡資料）之電磁紀錄，致生損害於台新銀行之商譽、信用
之犯行，因而撤銷第一審關於此部分之無罪判決，改判論上訴人
無故取得他人電腦之電磁紀錄，致生損害於他人罪，處有期徒刑
五月，如易科罰金，以新台幣一千元折算一日，及為相關從刑之
諭知。已詳述其所憑之證據及認定之理由，所為論述，均有卷存
證據資料可資覆按。上訴人上訴意旨略稱：(一)、上訴人於第一審
提出被證九、被證十，即系爭換卡系統管理員何奕青於民國九十
六年三月十六日、九十六年四月三日通知上訴人信用卡、行內徵
信、行外徵信、FTB 正式環境之帳號、密碼及網頁之帳號、密碼
之電子郵件各一份，足以證明上訴人具有台新銀行授權之帳號及
密碼，得以進入系爭換卡系統下載資料。原判決認上訴人並無系
爭換卡系統資料查詢權限，與上開證據不相適合，有違證據法則
。原判決復未說明此等有利於上訴人之證據何以不足採之理由，
亦有理由不備之違法。(二)、依證人即系爭換卡系統前任管理員陳
學偉於九十八年六月三十日第一審審理中之證詞及前述被證九，
可知上訴人係經授權知悉系爭換卡系統資料庫之帳號、密碼，並
有權使用及進入系爭換卡系統資料庫。且有被證九之帳號、密碼
即可進入系爭換卡系統資料庫，根本與前述被證十系統管理員之
權限設定無關。而被證十之系統管理員權限設定，亦係經台新銀
行同意設定，且進行測試時即會接觸基本資料，並會下載資料至
電腦進行測試，上訴人並非無故取得。原判決逕依上開無關之被
證十認定上訴人未經授權設定帳號、密碼，及不須下載資料進行
測試，有違證據法則。且原判決復未說明上開有利於上訴人之證
據何以不足採之理由，亦有理由不備之違法。(三)、從上訴人自行
復原之資料（即第一審被證五）顯示邱義仁等人之信用卡資料轉
存為 mp3檔案的時間最晚為九十六年七月八日。原判決竟認為係
九十七年六月一日至九十七年七月十三日間，與上開證據不相適
合，有違證據法則。(四)、邱義仁等人之信用卡資料轉存為 mp3檔
案，可能係上訴人自公共電腦下載 mp3檔，因無法開啟即刪除，
上訴人並不知內為資料檔，原判決指不可能有公共電腦下載 mp3
檔，其認定顯未憑證據，而有判決不依證據之違法。(五)、如上訴
人有透過不詳轉檔方式將邱義仁等人之信用卡資料轉為 mp3檔，
則上訴人既已有6-9607a.mdb 檔，何須再轉為僅含單一卡號之「
牧笛.mp3 」、「冬季不下雪.mp3 」，此顯不合常理。原判決據
以認上訴人有轉檔之行為，顯有違經驗法則，且有理由不備之違
法。(六)、上訴人僅係下載邱義仁等人之信用卡資料，縱認有無故
之情，惟並未交付予任何第三人，且未造成台新銀行之商譽或信
用之損害，原判決未依任何證據即認有致損害，亦有違反證據法
則云云。
惟查：證據之取捨、證據證明力之判斷，以及事實有無之認定，
屬事實審法院之職權，苟其取捨判斷與認定，並不違背論理法則
及經驗法則，即不容任意指為違法，而執為適法之第三審上訴理
由。且經驗與論理法則等證據法則，俱屬客觀存在之法則，非當
事人主觀之推測，若僅憑上訴人之主觀意見，漫事指為違背經驗
與論理等證據法則，即不足以辨認原判決已具備違背法令之形式
。原判決係依憑：上訴人坦承其不具有查詢系爭換卡系統中客
戶信用卡資料之權限，且未經台新銀行同意擅自於公司配發使用
之個人電腦內加裝250G隨身硬碟，又該250G隨身硬碟中遭還原查
獲存放有邱義仁等人之信用卡資料等情不諱。內政部警政署刑
事警察局（下稱刑事警察局）及台灣微軟公司就上訴人未經台新
銀行同意擅自任意加裝之250G硬碟鑑識分析結果，包含副檔名為
mdb，以及「牧笛.mp3 」、「冬季不下雪.mp3 」等副檔名為mp3
檔案有邱義仁等人之信用卡資料，有刑事警察局出具之電腦鑑識
報告及台灣微軟公司出具之鑑識分析報告在卷足憑。關於上開
副檔名為 mdb之檔案，上訴人供稱係為進行「壓力測試」之業務
需要，自台新銀行系爭換卡系統中下載取得等語。上開副檔名
為 mdb，以及「牧笛.mp3 」、「冬季不下雪.mp3 」等副檔名為
mp3 之檔案，均僅內含邱義仁之信用卡卡號、身分證字號等資料
，並未包含其消費明細，核與台新銀行九十八年四月八日台新總
法制字第 09800000970號函覆：該行之信用卡年度換卡系統僅含
有次月信用卡到期客戶之姓名、身分證字號、卡號、生日之資料
乙節大致相符。上訴人供承伊係自系爭換卡系統資料庫下載邱
義仁等人之信用卡資料，亦與證人即自九十六年五月起擔任台新
銀行系爭換卡系統管理員之何奕青於第一審審理中證稱：上訴人
確有自系爭換卡系統中下載客戶基本資料等語一致。台新銀行
於第一審提出之九十八年五月十九日刑事陳報狀詳述上訴人於任
職台新銀行期間，並未經台新銀行之授權而取得系爭換卡系統之
使用權限，及台新銀行系爭換卡系統主要係供業務單位（非上訴
人所屬之資訊單位）之指定人員於其業管範圍內操作使用，以及
授權使用之流程等情。證人即於何奕青之後擔任系爭換卡系統
管理員之閻振國於第一審證稱：系爭換卡系統管理人員理論上不
會接觸到持卡人之資料，除非轉檔失敗，或使用者處理時發現資
料有問題，才須進一步確認或處理等語。陳學偉、閻振國均於
第一審原審審理中結證：使用權限須先申請，經上級主管許可後
始得設定帳號，其等並無許可之權限等語。上訴人曾於九十七
年七月二十二日十六時五十分至五十一分許就其他同事之詢問覆
以：個人電腦之使用畫面每次會遭公司 IPG監控程式側錄十至十
五秒左右，並告以：其實安裝SP2軟體，然後開啟防火牆，IPG監
控程式即無法側錄得個人電腦之使用畫面，而傳遞如何規避、破
解 IPG監控程式之技術予其他同仁；上訴人並私自安裝硬碟儲存
設備，更換公司之合法硬體使用，且私自安裝包含檔案傳輸程式
在內之違法軟體，另自其上開個人電腦硬碟中發現mdb檔案、mp3
檔案內均含有邱義仁等人之信用卡資料，甚至採用特殊方法將數
據隱藏在特殊格式檔案中，以規避稽核，有台灣微軟公司出具之
鑑識分析報告可考。經台新銀行調閱九十七年一月七日至九十
七年七月十三日上訴人上開電腦之 IPG側錄畫面，上訴人於九十
七年六月一日至九十七年七月十三日間均無 IPG側錄畫面，亦據
台新銀行於第一審具狀陳明在卷等證據資料，予以綜合判斷，認
上訴人無故取得台新銀行電腦之電磁紀錄，致生損害於台新銀行
之商譽、信用之犯行堪予認定。並指駁、說明：(1)上訴人辯稱：
前述副檔名為 mp3之信用卡資料檔案係其自台新銀行公用資料庫
中下載，伊不知該等檔案實係信用卡資料檔云云，悖於論理及經
驗法則，委無足採。(2)何奕青雖曾於第一審審理中證稱：伊有以
系統管理員之身分設定系爭換卡系統之帳號給上訴人，因上訴人
要維護就要知道所有資料云云，與上開事證不符，委無足取。(3)
上訴人雖於第一審審理中提出被證十即由何奕青寄給陳學偉、副
本寄給上訴人之電子郵件，主張何奕青幫上訴人設定系爭換卡系
統之使用者帳號時，亦有告知陳學偉，上訴人有該系統之查詢權
限云云，惟陳學偉於第一審審理中明確證稱：被證十電子郵件上
所謂帳號之設定是指上訴人角色的設定，使用權限是另一回事，
要另外申請，從被證十之電子郵件無法看出上訴人就該系統有無
使用權限，因為只是角色的設定，設定這個帳號並不代表上訴人
可以登入該畫面等語。是上開電子郵件不足為上訴人有利之認定
。(4)上訴人辯稱：伊任職台新銀行期間，因負責台新銀行系爭換
卡系統維護作業，獲台新銀行授權而得以輸入帳號、密碼進入該
系統，下載邱義仁等人之信用卡資料云云，係卸責之詞，不足採
信。(5)上訴人雖另稱：經刑事警察局鑑識後，該250G硬碟中既已
有邱義仁等人之信用卡資料之副檔名為 mdb之檔案，伊自無再將
部分信用卡資料檔案轉存為 mp3檔之必要，且自該等檔案建置之
時間僅一分鐘觀之，伊自無可能於如此短暫之時間內為資料之下
載及轉檔；又伊下載邱義仁等人之信用卡資料存放在自己加裝的
250G硬碟中，係為就系爭換卡系統進行壓力測試，於測試後即將
該等資料刪除，並非僅針對邱義仁之資料下載，亦無非法取得該
等電磁紀錄之意云云。均不足為上訴人有利之認定。(6)上訴人於
原審準備程序中辯稱：伊可能使用公司之伺服器下載 mp3音樂，
所以所加裝使用250G隨身硬碟中會有「牧笛.mp3」、「冬季不下
雪.mp3」之檔案，但伊不知為何該些檔案中會隱藏邱義仁等人之
信用卡資料云云，有悖於常情，亦無足採。(7)上訴人無故取得台
新銀行系爭換卡系統資料庫內之邱義仁等人之信用卡資料，自足
以致生損害於台新銀行之商譽、信用等由甚詳。又以核上訴人上
開所為，係犯刑法第三百五十九條之無故取得他人電腦之電磁紀
錄，致生損害於他人罪，酌情量處有期徒刑五月，並諭知易科罰
金之折算標準，及為相關從刑之宣告。已詳其所憑證據及認定
之理由，所為論斷，均有卷存證據資料可資覆按。核此均屬原審
採證、認事職權之適法行使，不容任意指為違法，亦無上訴意旨
所指違反證據法則及判決理由不備、矛盾等違法情事。上訴意旨
置原判決明白詳細之論於不顧，猶執陳詞為事實上之爭辯，並
對原審採證認事之職權合法行使及與判決主旨不生影響之枝節事
項，任意指摘，難謂已符合首揭法定上訴要件，其此部分之上訴
違背法律上之程式，應予駁回。
二、無故破解使用電腦之保護措施，而入侵他人之電腦部分：
上訴得對於判決之一部為之；未聲明為一部者，視為全部上訴。
刑事訴訟法第三百四十八條第一項定有明文。查上訴人提起上訴
，並未聲明係對於判決一部為之，自應視為全部提起上訴。又刑
事訴訟法第三百七十六條所列各罪之案件，經第二審判決者，不
得上訴於第三審法院，為該法條所明定。本件上訴人無故破解使
用電腦之保護措施，而入侵他人之電腦部分，原審係依刑法第三
百五十八條規定論處罪刑，核屬刑事訴訟法第三百七十六條第一
款之案件。依首開說明，既經第二審判決，自不得上訴於第三審
法院，上訴人就此部分猶提起上訴，顯為法所不許，應予駁回。
據上論結，應依刑事訴訟法第三百九十五條前段，判決如主文。
中    華    民    國  一○○  年    五    月    五    日
                      最高法院刑事第十一庭
                          審判長法官  賴  忠  星  
                                法官  呂  丹  玉  
                                法官  吳      燦  
                                法官  蔡  名  曜  
                                法官  葉  麗  霞  
本件正本證明與原本無異
                                      書  記  官  
中    華    民    國  一○○  年    五    月   十一   日
                                                      Ｅ